【裁判字號】    97,財管,34
【裁判日期】    970506
【裁判案由】    選任遺產管理人
【裁判全文】
臺灣板橋地方法院民事裁定              97年度財管字第34號
聲  請  人  財團法人天主教主徒會
法定代理人  乙○○
代  理  人  潘維成  律師
上列聲請人聲請選任被繼承人甲○○之遺產管理人事件，本院裁
定如下：
    主      文
選任財政部國有財產局臺灣北區辦事處為被繼承人甲○○（男，
民國○○年○月○日生，身分證統一編號：Ｚ00000000
0號，生前籍設臺北縣新莊市○○路一○八號、民國九十二年六
月十四日死亡）之遺產管理人。
准對被繼承人甲○○之繼承人為承認繼承之公示催告。
被繼承人甲○○之繼承人，應自前項公示催告最後登載新聞紙之
日起捌個月內承認繼承，上述期限屆滿，無繼承人承認繼承時，
被繼承人陳鳳之遺產，於清償債權，並交付遺贈物後，如有賸餘
即歸屬國庫。
程序費用由被繼承人甲○○之遺產負擔。
    理      由
一按繼承開始時，繼承人之有無不明，而無親屬會議或親屬會議
  未於一個月內選定遺產管理人者，利害關係人或檢察官得聲請
  法院選任遺產管理人，並由法院依公示催告程序，定六個月以
  上之期限，公告繼承人，命其於期限內承認繼承；民法第一千
  一百七十七條、第一千一百七十八條第二項分別定有明文。
二本件聲請意旨略以：被繼承人甲○○（男，民國○○年○月○
  日生，身分證統一編號：Ｚ000000000號，生前籍設
  臺北縣新莊市○○路一○八號）於九十二年六月十四日死亡，
  其生前為天主教神父，嚴守守貞願（獨身），於八十五年九月
  三十日自書遺囑，願將其所有之遺產遺贈予聲請人，而被繼承
  人並無任何繼承人，致聲請人無法對被繼承人之遺產行使權利
  ，爰依法聲請選任國有財產局臺灣北區辦事處擔任被繼承人之
  遺產管理人等語。
三本件聲請人主張上開之事實，業據其提出被繼承人甲○○之除
  戶戶籍謄本、遺囑影本各一件、土地及建物登記謄本共四件為
  證，堪認聲請人之主張為真實。從而，聲請人為受遺贈人，以
  利害關係人身分聲請選任被繼承人甲○○之遺產管理人，核與
  首揭規定尚無不合。
四按國有財產局係依國有財產法第九條設立之機關，依法綜理國
  有財產事務，而所謂國有財產，係指國家依據法律規定或基於
  權利行使，或由於預算支出，或由於接受捐贈所取得之財產，
  又該法所指之權利，則係指地上權、地役權、典權、抵押權、
  礦業權、專利權、著作權、商標權及其他財產上之權利而言，
  此觀國有財產法第二條第一項、第三條第一項第四款規定自明
  ，是國家「依據法律規定．．．所取得之財產」、「財產上之
  權利」，均屬國有財產之範圍，而為國有財產局職掌之業務範
  圍。而民法第一千一百八十五條無人承認繼承之賸餘財產，歸
  屬國庫之規定，賦予國庫對於將來遺產之歸屬有期待權（參見
  院字第二二一三號解釋意旨），解釋上應屬上開國有財產法所
  定依據法律規定取得之財產權之一種。故法院通知國有財產局
  有此種國家依法應得之期待權時，國有財產局依國有財產法之
  職掌，即應積極辦理。本件被繼承人甲○○之遺產並未小於遺
  債，此於國有財產局並無不利，爰依聲請人之聲請，選任國有
  財產局為被繼承人之遺產管理人。
五另依民法第一千一百七十八條第二項後段規定，法院依該條項
  規定選任遺產管理人時，應併依同條項後段規定為公示催告，
  爰併定期命繼承人為承認繼承之公示催告如主文第二、三項所
  示。
六依非訟事件法第一百五十七條，裁定如主文。
中    華    民    國    97    年     5    月     6    日
                              家事法庭法  官  余來炎
以上正本證明與原本無異。
如不服本裁定應於送達後十日內向本院提出抗告狀。
中    華    民    國     97    年    5    月     6    日
                                      書記官  童淑敏


司法院資訊處製作；財團法人民間司法改革基金會備份。
